【裁判字號】    95,台上,1012
【裁判日期】    950518
【裁判案由】    離婚
【裁判全文】
最高法院民事裁定            九十五年度台上字第一○一二號
    上  訴  人  乙 ○ ○
                          巷1.
    訴訟代理人  蔡 榮 德律師
    被 上訴 人  甲○○○
                          16.
上列當事人間請求離婚事件，上訴人對於中華民國九十五年三月
七日台灣高等法院第二審判決（九十四年度家上字第一四二號）
，提起上訴，本院裁定如下：
    主  文
上訴駁回。
第三審訴訟費用由上訴人負擔。
    理  由
按上訴第三審法院，非以原判決違背法令為理由，不得為之。又
提起上訴，上訴狀內應記載上訴理由，其以民事訴訟法第四百六
十九條所定事由提起第三審上訴者，應於上訴狀內表明：原判決
所違背之法令及其具體內容，暨依訴訟資料合於該違背法令之具
體事實。其依同法第四百六十九條之一規定提起上訴者，並應具
體敘述為從事法之續造、確保裁判之一致性或其他所涉及之法律
見解具有原則上重要性之理由。同法第四百六十七條、第四百七
十條第二項分別定有明文。而依同法第四百六十八條規定，判決
不適用法規或適用不當者，為違背法令；依同法第四百六十九條
規定，判決有該條所列各款情形之一者，為當然違背法令。是當
事人提起第三審上訴，如合併以同法第四百六十九條及第四百六
十九條之一之事由為上訴理由時，其上訴狀或理由書應表明該判
決所違背之法令條項，或有關判例、解釋字號，或成文法以外之
習慣或法理等及其具體內容，暨係依何訴訟資料合於該違背法令
之具體事實，並具體敘述為從事法之續造、確保裁判之一致性或
其他所涉及之法律見解具有原則上重要性之理由。如未依上述方
法表明，或其所表明者與上開法條規定不合時，即難認為已合法
表明上訴理由，其上訴自非合法。本件上訴人對於原判決提起第
三審上訴，雖以該判決違背法令為由，惟核其上訴理由狀所載內
容，係就原審取捨證據、認定事實之職權行使所論斷：本件被上
訴人雖自民國八十四年間離家未與上訴人共同生活，惟查上訴人
既於同年間因與許麗芳妨害家庭案件，經檢察官提起公訴（嗣被
上訴人撤回對上訴人之告訴，經法院為不受理之諭知），則被上
訴人離家已非全然無因。況離家後亦曾由被上訴人之母邱游阿玉
於八十五年二月六日以存證信函要求上訴人接被上訴人回家，有
桃園二十一支局存證信函可參，嗣並於九十一年間遷入居住於上
訴人所有桃園縣八德市○○路○段三六四巷四弄二之一號房屋內
，復於審理中表示願意返家之意願，足見被上訴人無拒絕同居之
主觀情事，上訴人主張被上訴人係惡意遺棄且於繼續狀態中乙節
，尚非可採。又被上訴人之所以離家，既肇因上訴人有與許麗芳
通姦嫌疑，事後上訴人無積極要求被上訴人返家，並無視於被上
訴人返家之要求，上訴人之不動產更提供許麗芳設定新台幣八千
餘萬元抵押權登記，而未說明債權債務之確切內容，引起被上訴
人不滿，是兩造婚姻不睦應由上訴人一方負責。上訴人另稱被上
訴人與鄭寶金共組家庭云云，因無證據證實，且依其所述鄭寶金
已逝世，亦無可能與被上訴人共組家庭，被上訴人並不得認有歸
責之原因。從而，上訴人依民法第一千零五十二條第一項第五款
及第二項規定，訴請與被上訴人離婚，為無理由，不應准許等情
，指摘其為不當，並就原審命為辯論及已論斷或其他與判決基礎
無涉者，泛言謂為違法，而非表明該判決所違背之法令及其具體
內容，暨依訴訟資料合於該違背法令之具體事實，更未具體敘述
為從事法之續造、確保裁判之一致性或其他所涉及之法律見解具
有原則上重要性之理由，難認其已合法表明上訴理由。依首揭說
明，應認其上訴為不合法。
據上論結，本件上訴為不合法。依民事訴訟法第四百八十一條、
第四百四十四條第一項前段、第九十五條、第七十八條，裁定如
主文。
中    華    民    國  九十五  年    五    月   十八   日
                      最高法院民事第八庭
                          審判長法官  顏  南  全
                                法官  許  澍  林
                                法官  鄭  傑  夫
                                法官  蘇  清  恭
                                法官  黃  義  豐
      本件正本證明與原本無異
                                      書  記  官
中    華    民    國  九十五  年    五    月   三十   日
                                                Ｒ


司法院資訊處製作；財團法人民間司法改革基金會備份。
